臺灣臺中地方法院臺中簡易庭民事判決
111年度中簡字第2422號
原      告  楊來福  

訴訟代理人  楊程安  
被      告  徐榮駿  
上列當事人間請求確認本票債權不存在事件，本院於民國111年9
月13日言詞辯論終結，判決如下：
    主      文
確認被告持有本院111年度司票字第3698號裁定所示原告為共同
發票人，民國111年2月16日簽發，到期日民國111年6月15日，票
面金額新臺幣200,000元(票據號碼：WG0000000)，對原告之本票
債權不存在。
訴訟費用新臺幣2,100元，由被告負擔。
    事實及理由
壹、程序事項：
    按確認法律關係之訴，非原告有即受確認判決之法律上利益
    者，不得提起之，民事訴訟法第247條第1項前段定有明文。
    又所謂「即受確認判決之法律上利益」，係指因法律關係之
    存否不明確，致原告在私法上之地位有受侵害之危險，而此
    項危險得以對於被告之確認判決除去者而言。查被告執有原
    告於民國111年2月16日共同簽發免除作成拒絕證書之本票1
    紙(票據號碼：WG0000000；下稱系爭本票)，內載新臺幣20
    萬元，到期日111年6月15日，向本院聲請本票裁定，並經本
    院以111年度司票字第3698號民事裁定准許強制執行在案，
    是系爭本票既由被告持有且已對原告行使票據權利，惟原告
    主張系爭本票係遭人偽造而否認該本票債務，顯然兩造就系
    爭本票債權存在與否已發生爭執，如不訴請確認，原告在私
    法上之地位將有受侵害之危險，則原告聲明請求確認本票債
    權不存在之訴，即有確認之法律上利益。
貳、實體事項：
一、原告主張：被告持有之系爭本票向本院聲請強制執行（111
    年度司票字第3698號），然原告未曾簽發系爭本票，系爭本
    票顯係偽造，乃依票據之法律關係，提起本件訴訟等語，並
    聲明求如主文第1項所示。
二、被告則以：系爭本票是楊國華拿給我的，我拿到票的時候，
    上面已經有原告的簽名，我沒有看到開票的狀況，因為我只
    知道這個票是楊國華拿給我而已，我不知道是否是原告簽名
    等語。並聲明：原告之訴駁回。
三、得心證之理由：
  ㈠原告主張被告持系爭本票向本院聲請強制執行程序之事實，
    業據其提出民事裁定書等件為證，核與本院依職權調取本院
    111年度司票字第3698號卷宗資料相符，而被告對於原告主
    張之上開事實，於本院言詞辯論期日時並未爭執，自堪信為
    真實。
　㈡按在票據上簽名者，依票上所載文義負責；票據法第5條第1
    項定有明文。次按當事人主張有利於己之事實者，就其事實
    有舉證之責任；但法律別有規定，或依其情形顯失公平者，
    不在此限；民事訴訟法第277條定有明文。又本票本身是否
    真實，即是否為發票人所作成，應由執票人負證明之責（參
    照本院50年台上字第1659號判例），故發票人主張本票係偽
    造，依非訟事件法規定，對執票人提起確認本票係偽造或本
    票債權不存在之訴者，應由執票人就本票為真正之事實，先
    負舉證責任（最高法院65年度第6次民庭庭長會議決議㈠參照
    ）。經查，原告主張系爭本票上原告的簽名，係遭他人偽造
    ，並非原告真正簽名等情，是系爭本票上原告之簽名是否真
    正，揆諸上開說明，自應由執票人即被告負舉證之責任，惟
    被告於本院言詞辯論時自陳爭本票是楊國華拿給我的，我拿
    到票的時候，上面已經有原告的簽名，我沒有看到開票的狀
    況，因為我只知道這個票是楊國華拿給我而已，我不知道是
    否是原告簽名等語，且表示對於原告主張簽名係偽造部分，
    無證據可供調查（見本院卷第48頁），顯見被告並未能證明
    系爭本票上原告之簽名為真正，依本院調查證據之結果，堪
    認原告之主張為真實。從而，原告主張被告所持有系爭本票
    ，對原告票據債權不存在，應屬有據。
四、綜上所述，原告請求確認被告執有之系爭本票，對原告之本
    票債權請求權不存在，為有理由，應予准許，爰判決如主文
    第1項所示。
五、本件事證已臻明確，兩造其餘攻擊防禦方法及所舉證據，經
    審酌結果，與本件判決結論均無影響，爰不一一論述，附此
    敘明。
六、本件係就民事訴訟法第427條第1項第6款訴訟適用簡易程序
    為被告敗訴之判決，固依民事訴訟法第389條第1項第3款規
    定應依職權宣告假執行；惟本件判決主文第1項為確認判決
    ，其性質本不得為假執行宣告，爰不併為准予假執行宣告，
    附此敘明。
七、訴訟費用負擔之依據：民事訴訟法第78條。
中　　華　　民　　國　　111 　年　　9 　　月　　30　　日
                          臺灣臺中地方法院臺中簡易庭
                                  法　官　張清洲
以上為正本，係照原本作成。
如不服本判決，應於送達後二十日內，向本院提出上訴狀並表明
上訴理由，如於本判決宣示後送達前提起上訴者，應於判決送達
後二十日內補提上訴理由書（須附繕本）。如委任律師提起上訴
者，應一併繳納上訴審裁判費。
中　　華　　民　　國　　111 　年　　9 　　月　　30　　日
                                  書記官  陳慧津